【裁判字號】    97,訴緝,24
【裁判日期】    980114
【裁判案由】    行使偽造文書等
【裁判全文】
臺灣花蓮地方法院刑事判決              97年訴緝字第24號
公  訴  人  臺灣花蓮地方法院檢察署檢察官
被      告  戊○○
上列被告因行使偽造文書等案件，經檢察官提起公訴（84年度偵
字第4268號），本院判決如下︰
    主  文
本件免訴。
    理  由
一、公訴意旨略以：被告戊○○於民國82年12月20日自任會首召
    集每會新臺幣（下同） 1萬元之民間互助會，連同會首共25
    會，每月 5日在會員甲○○所經營之恆興商店內開標，丁○
    ○參加1會，甲○○、丙○○、乙○○各參加2會，嗣於84年
    5月5日、6月5日、9月5日，被告基於意圖為自己不法之所有
    之概括犯意，分別在前開標會地點，趁徐霞蓮、丁○○、乙
    ○○未到場參與投標之際，偽造渠等之標單，並在其上偽造
    渠等之署押後，持向參與標會之會員行使而標取會款，使不
    知情之活會會員甲○○、丁○○、乙○○及丙○○等人陷於
    錯誤而交付當月會錢予被告。因認被告涉犯刑法第 216條、
    第210條之行使偽造私文書罪、第 339條第1項之詐欺取財罪
    嫌等語。
二、按案件時效已完成者，應諭知免訴之判決，並得不經言詞辯
    論為之，刑事訴訟法第 302條第2款、第307條分別定有明文
    。又於中華民國94年1月7日刑法修正施行前，其追訴權或行
    刑權時效已進行而完成者，比較修正前後之條文，適用最有
    利於行為人之規定，刑法施行法第8條之1定有明文。查本件
    被告行為後，刑法於94年2月2日修正公布（94年1月7日係立
    法院三讀通過之日期），並於95年7月1日生效施行，而修正
    前、後之刑法第80條、第83條關於追訴權時效期間及其停止
    原因等規定不同，其中修正後刑法第 80條第1項將時效期間
    大幅拉長，較之修正前之規定不利於被告，惟修正前刑法第
    83條第 1項規定「追訴權之時效，如依法律之規定，偵查、
    起訴或審判之程序，不能開始或繼續時，停止其進行」，且
    前開停止時效進行之事由，包括因被告通緝致審判程序不能
    開始或繼續之情形（司法院29年院字第1963號解釋要旨可參
    ），較之修正後刑法第 83條第1項規定「追訴權之時效，因
    起訴而停止進行。依法應停止偵查或因犯罪行為人逃匿而通
    緝者，亦同」，係以修正後之刑法第 83條第1項規定較為利
    於被告，是有關追訴權時效之規定，修正前後之規定，均有
    部分有利被告，揆諸前揭規定，自應綜合比較時效期間長短
    及停止原因等相關規定後，整體適用最有利於被告之規定。
三、經查，本件被告被訴涉犯刑法第216條、第210條之行使偽造
    私文書罪、第339條第1項之詐欺取財罪，而從一重論以行使
    偽造私文書罪，其法定最重本刑為 5年有期徒刑，而其犯罪
    行為終了日為84年9月5日。又依修正前刑法第80條第1項第2
    款規定，其追訴權時效期間應為10年。本件公訴人於84年12
    月13日開始偵查， 85年7月30日起訴後繫屬本院，嗣因被告
    逃匿，本院於85年10月8日以85年花院洋刑庚緝字第234號發
    布通緝迄今，致審判之程序不能繼續，有臺灣花蓮地方法院
    檢察署84年度偵字第4268號偵查卷宗、本院85年度訴字第26
    6號刑事卷宗、前開文號之通緝書1份可資佐證。本件偵查開
    始即84年12月13日，至本院發佈通緝之日即 85年10月8日止
    之期間，依司法院大法官釋字第 138號解釋及最高法院第10
    次刑事庭會議決議，不生時效進行之問題，應予以加計（合
    計「9月27日」），再依修正前刑法第83條第3項加計因被告
    通緝致時效停止進行之期間（即「2年6月」）後，被告所犯
    前開偽造私文書罪之追訴時效，依修正前之規定原應至「98
    年1月2日」完成，惟因該日係政府公告之元旦彈性假日，依
    刑事訴訟法第 65條準用民法第122條規定，應順延至次日「
    98年1月3日」；而該次日「98年1月3日」再逢星期六例假日
    ，依上揭期間計算之規定，應再順延至次 2日星期一上班日
    ，即「98年1月5日」。故被告所犯前開偽造私文書罪之追訴
    時效，依修正前之規定應至「98年1月5日」完成。
四、其次，依修正後刑法第80條第1項第2款規定，本件被告所犯
    之罪，其追訴權時效延長為20年。又依修正後刑法第83條第
    1 項規定，追訴權之時效，因起訴而停止進行。是本件公訴
    人提起公訴時即 85年7月30日，至本院發佈通緝之日即85年
    10月8日止之期間，依司法院大法官釋字第138號解釋及最高
    法院第10次刑事庭會議決議，不生時效進行之問題，應予以
    加計（2月又10日），再依修正後刑法第 83條2項第2款加計
    因被告通緝致時效停止進行之期間（即「 5年」）後，被告
    所犯前開偽造私文書罪之追訴權時效，依修正後之規定應至
    「109年11月15日」完成。
五、從而，經比較新、舊法之規定，修正前之規定顯較有利於被
    告，依刑法施行法第8條之1規定，應適用行為時即修正前之
    刑法第80條、第83條有關追訴權時效之規定。是本件被告被
    訴所犯前開偽造私文書罪之追訴權時效至「98年1月5日」即
    完成。從而，揆諸前揭說明，爰不經言詞辯論，逕為免訴之
    諭知。
六、據上論斷，應依刑事訴訟法第302第2款、第307條判決如主
    文。
中    華    民    國    98    年      1  月     14    日
                  刑事第二庭   審判長法  官 陳世博
                                     法  官 林恒祺
                                     法  官 陳月雯
以上正本證明與原本無異。
如不服本判決應於收受送達後10日內向本院提出上訴書狀，並應
敘述具體理由。其未敘述上訴理由者，應於上訴期間屆滿後20日
內向本院補提理由書 (均須按他造當事人之人數附繕本) 「切勿
逕送上級法院」。告訴人或被害人如對於本判決不服者，應具備
理由請求檢察官上訴，其上訴期間之計算係以檢察官收受判決正
本之日期為準。
中    華    民    國    98    年    1     月    14    日
                                      書記官


司法院資訊處製作；財團法人民間司法改革基金會備份。
